【裁判字號】    99,聲,75
【裁判日期】    990126
【裁判案由】    聲請具保停止羈押
【裁判全文】
臺灣高等法院刑事裁定                    99年度聲字第75號
聲  請  人
即  被  告  甲○○
指定辯護人  黃青鋒律師（法律扶助）
上列聲請人因殺人未遂等案件（本院98年度上訴字第4495號），
聲請具保停止羈押，本院裁定如下：
    主  文
聲請駁回。
    理  由
一、聲請意旨略以：被告自遭羈押以來，家中尚有年近九旬老父
    及六歲稚齡幼兒，均無自理生活能力，懇請法院准予具保停
    止羈押，俾被告得彌補對老父稚子之責任云云。
二、按刑事訴訟法第101條第1項首段文字即表明羈押之目的，唯
    在於保全之必要，且受比例原則限制。是倘單以犯重罪作為
    羈押之要件，除可能背離羈押應係不得已之最後手段性質外
    ，其對被告武器平等與充分防禦權行使上之限制，亦有違背
    比例原則之虞，更因何異刑罰之預先執行，違背無罪推定原
    則所禁止對未經判決有罪確定之被告執行刑罰，及禁止僅憑
    犯罪嫌疑就施予被告類似刑罰措施之精神。考諸刑事訴訟法
    第101條第1項第3款規定之法理，實係因被告所犯為死刑、
    無期徒刑或最輕本刑為五年以上有期徒刑之罪，可以預期將
    受重刑宣判，其為規避刑罰之執行而妨礙追訴、審判程序進
    行之可能性增加，國家刑罰權有難以實現之危險，是為防免
    其實際發生，在此維持重大之社會秩序及增進重大之公共利
    益之限度內（憲法第23條），乃具有正當性。從而，基於憲
    法保障人民身體自由之意旨，被告犯上開重罪條款且嫌疑重
    大者，仍應有相當理由認為其有逃亡、湮滅、偽造、變造證
    據或勾串共犯或證人等之虞，法院斟酌命該被告具保、責付
    或限制住居等侵害較小之手段，均不足以確保追訴、審判或
    執行程序之順利進行，此際予以羈押，方堪稱係屬維持刑事
    司法權有效行使之最後必要手段。是被告縱然符合上揭第3
    款之羈押事由，法官仍須就犯罪嫌疑是否重大、有無羈押必
    要、有無不得羈押之情形予以審酌，非謂一符合該款規定之
    羈押事由，即得予以羈押。業經司法院釋字第665號解釋釋
    明在案。上揭所稱「相當理由」，與同條項第1款、第2款法
    文內之「有事實足認有……之虞」（學理上解釋為「充分理
    由」）尚屬有間，其條件當較寬鬆。良以重罪常伴有逃亡、
    滅證之高度可能，係趨吉避凶、脫免刑責、不甘受罰之基本
    人性，倘一般正常之人，依其合理判斷，可認為該犯重罪嫌
    疑重大之人具有逃亡或滅證之相當或然率存在，即已該當「
    相當理由」之認定標準，不以達到充分可信或確定程度為必
    要。以量化為喻，若依客觀、正常之社會通念，認為其人已
    有超過百分之50 之逃亡、滅證可能性者，當可認具有相當
    理由認為其有逃亡、滅證之虞。此與前二款至少須有百分之
    80以上，始足認有該情之虞者，自有程度之差別。再其認定
    ，固不得憑空臆測，但不以絕對客觀之具體事實為限，若有
    某些跡象或情況作為基礎，即無不可。至相關之事實或跡象
    、情況，鑑於此非屬實體審判之核心事項，自以自由證明為
    已足，並不排斥傳聞證據，斯不待言（最高法院98年度台抗
    字第668號裁定意旨參照）。
三、經查：
  (一)本件聲請人即被告甲○○因殺人未遂案件，經原審於98年9
    月30日以98年度訴字第550號，判處被告應執行有期徒刑5年
    4月。嗣被告上訴，經本院訊問後，認被告有刑事訴訟法第
    101條第1項第1款、第3款之羈押事由，非予羈押顯難進行審
    判，而於98年11月11日裁定予以羈押在案，有原審判決書、
    本院訊問筆錄、押票在卷可稽。
  (二)被告所犯殺人未遂等案件，經本院審理後，於98年12月29日
    判處應執行有期徒刑5年4月在案。衡諸被告所犯殺人未遂罪
    之法定刑為死刑、無期徒刑或10年以上有期徒刑，符合刑事
    訴訟法第101條第1項第3款之情形。被告業經本院判處應執
    行有期徒刑5年4月在案，有事實足認將來面臨重刑之處罰，
    況被告已提起上訴第三審，本案尚未確定，且被告自始否認
    有殺人未遂犯行，迄今未與被害人達成和解，復經判處重刑
    ，客觀上顯有逃亡之虞，若非將被告予以羈押，顯難冀求日
    後追訴、審判及刑罰執行進行之順利，其仍有羈押之必要至
    為明灼。若命被告具保、責付或限制住居等侵害較小之手段
    ，均不足以確保審判或執行程序之順利進行。本院權衡國家
    刑事司法權之有效行使、社會秩序及公共利益、被告人身自
    由之私益及防禦權受限制之程度，認對被告維持羈押處分尚
    屬適當、必要，合乎比例原則，並無違前開司法院釋字第66
    5號解釋意旨，為確保日後仍有進行訴訟，或執行刑罰之可
    能情形，乃認為有繼續羈押之必要。至被告所述家中情況云
    云，非屬刑事訴訟法第114條所定之法定停止羈押原因，本
    件羈押之原因，亦不因具保而消滅，復查無其他法定停止羈
    押事由，自不足採為被告應予停止羈押之依據。
  (三)綜上所述，本件被告羈押原因仍然存在，且仍有羈押之必要
    ，被告所請具保停止羈押之理由於法未合，自難准許，應予
    駁回。
中    華    民    國    99    年    1     月    26    日
            刑事第十六庭審判長法  官  陳晴教
                              法  官  許增男
                              法  官  王敏慧
以上正本證明與原本無異。
如不服本裁定，應於收受送達後五日內向本院提出抗告狀。
                              書記官  丁淑蘭
中    華    民    國    99    年    1     月    26    日


司法院資訊處製作；財團法人民間司法改革基金會備份。
